【裁判字號】    97,抗,197
【裁判日期】    970731
【裁判案由】    確認所有權
【裁判全文】
臺灣高等法院臺南分院民事裁定           97年度抗字第197號
抗告人   丙○○
         甲○○
上列抗告人因與相對人即原告乙○○間確認所有權事件，對於中
華民國97年5月23日臺灣嘉義地方法院所為裁定（96年度訴字第
721號）提起抗告，本院裁定如下：
    主      文
原裁定關於核定訴訟標的價額部分廢棄。
本件抗告人提起第二審上訴，其訴訟標的價額核定為新臺幣壹佰
伍拾萬元。
    理  由
一、抗告意旨略以：本件原審96年度訴字第721號裁定訴訟標的
    物估價過低，造成抗告人損失，經抗告人委請專業工程公司
    現場實地丈量精算使用材料明細，原裁定估價金額顯然過低
    ，請鈞院提高訴訟標的物金額為3,419,837元為適當，為此
    提起抗告，求為廢棄原裁定，重新核定云云。
二、本件係相對人主張抗告人甲○○以其所有坐落嘉義縣大林鎮
    ○○段590地號，地目建，面積3012平方公尺，持分20分之7
    土地（下稱系爭土地），於民國83年8月22日提供予原告作
    為抵押，借款新臺幣（下同）150萬元，約定清償日期83年
    11月22日，利息按中央銀行核定放款利率計算，逾清償日起
    每百元按日計付一角，並經向地政機關為抵押權設定登記在
    案，嗣因抗告人甲○○無力清償，伊乃聲請原審法院准予拍
    賣抵押物，並依普通債權聲請核發支付命令確定後，聲請拍
    賣系爭土地及坐落其上之系爭鐵皮屋，詎於執行程序進行中
    ，抗告人丙○○卻主張系爭鐵皮屋為其於抵押權設定前即建
    造而向執行法院聲明異議，執行法院誤認系爭鐵皮屋為抗告
    人丙○○所有，而不予拍賣，為此提起本件確認系爭建物為
    抗告人甲○○所有之訴訟。
三、按「訴訟標的之價額，由法院核定。核定訴訟標的之價額，
    以起訴時之交易價額為準；無交易價額者，以原告就訴訟標
    的所有之利益為準。」民事訴訟法第77條之1第1、2項分別
    定有明文。次按「同一訴訟，下級法院核定訴訟標的之價額
    有誤，上級法院仍得重行核定，不受下級法院原核定訴訟標
    的價額之拘束，並應依上級法院重行核定訴訟標的之價額，
    計算應徵裁判費之金額。」（臺灣高等法院暨所屬法院94年
    法律座談會民事類提案第26號研討結論參照）。又民事訴訟
    係以國家公權力保護當事人之私權，當事人應繳納之訴訟費
    用，應以其請求保護私權之範圍為計算標準，因而訴訟標的
    價額應以原告就訴訟標的所有之利益為準，此觀民事訴訟法
    第77條之1第2項後段規定甚明。查本件原裁定固核定訴訟標
    的價額為60萬元，惟卷內並無核定該訴訟標的價額之依據，
    自難據以核定訴訟標的價額為60萬元。而抗告人主張系爭建
    物經其委請專業工程公司現場丈量精算使用材料明細，估價
    後認其價額為3,419,837元，即為本件訴訟標的物之價額，
    固據提出憶連益金屬有限公司出具之估價單，然系爭建物未
    經拍賣不知其交易價額，該建物造價縱值3,419,837元，相
    對人就執行系爭建物之結果，所能獲得清償者，至多不超過
    其執行名義之債權150萬元，而系爭建物未經拍賣，不知其
    交易價額，自應以債權人即相對人可能獲得之利益即執行名
    義債權額150萬元為訴訟標的價額。原法院核定為600,000元
    ，自有未合，本件抗告人抗告指摘原裁定不當，求予廢棄改
    核定，為有理由，應由本院改核定為1,500,000元。
四、據上論結，本件抗告為有理由，依民事訴訟法第495條之1第
    1項、第450條，裁定如主文。
中    華    民    國    97    年    7    月    31    日
                  民事第二庭    審判長法  官  丁振昌
                                      法  官  吳上康
                                      法  官  李素靖
上為正本係照原本作成。
不得抗告。
中    華    民    國    97    年    8  月    4    日
                                      書記官  林鈴香


司法院資訊處製作；財團法人民間司法改革基金會備份。
